【裁判字號】    98,家聲,363
【裁判日期】    980806
【裁判案由】    准許代理協議分割遺產
【裁判全文】
臺灣桃園地方法院民事裁定             98年度家聲字第363號
聲  請  人  財政部國有財產局臺灣北區辦事處桃園分處
法定代理人  甲○○
上列聲請人聲請准許代理協議分割遺產事件，本院裁定如下：
    主      文
聲請駁回。
聲請程序費用由聲請人負擔。
    理      由
一、本件聲請意旨略以：鈞院前以97年度財管字第62號裁定選任
    聲請人為被繼承人蘇良、蘇樹之遺產管理人，並准對蘇良、
    蘇樹之繼承人為承認繼承之公示催告確定在案，復以98年度
    家催字第16號裁定准對蘇良、蘇樹之債權人及受遺贈人為公
    示催告。被繼承人蘇良、蘇樹與其他共有人共有坐落於桃園
    縣龜山鄉○○段之10筆土地，今其餘共有人已達成分割方案
    之協議，但因共有物之分割屬處分行為，已逾聲請人於遺產
    管理人職務內得為保存遺產必要處置之範圍，爰依民法第11
    79條及類推適用非訟事件法第118 條之規定，請求准予同意
    辦理被繼承人蘇良、蘇樹所遺土地交換及協議分割共有物等
    事宜等語。
二、按「遺產管理人之職務如左：一、編製遺產清冊。二、為保
    存遺產必要之處置。三、聲請法院依公示催告程序，限定一
    年以上之期間，公告被繼承人之債權人及受遺贈人，命其於
    該期間內報明債權及為願受遺贈與否之聲明，被繼承人之債
    權人及受遺贈人為管理人所已知者，應分別通知之。四、清
    償債權或交付遺贈物。五、有繼承人承認繼承或遺產歸屬國
    庫時，為遺產之移交。前項第1 款所定之遺產清冊，管理人
    應於就職後三個月內編製之；第4 款所定債權之清償，應先
    於遺贈物之交付，為清償債權或交付遺贈物之必要，管理人
    經親屬會議之同意，得變賣遺產」、「遺產管理人非於第11
    79條第1 項第3 款所定期間屆滿後，不得對被繼承人之任何
    債權人或受遺贈人，償還債務或交付遺贈物。」、「被繼承
    人之債權人或受遺贈人，不於第1179條第1 項第3 款所定期
    間內為報明或聲明者，僅得就賸餘遺產，行使其權利。」民
    法第1179條、第1181條、第1182條定有明文。次按共有物之
    分割係以消滅各共有人就共有物之共有關係為目的，性質上
    為處分行為，不因協議分割或裁判分割而有不同，最高法院
    68 年 度第13次民事庭庭推總會議決議（二）可資參照。
三、經查：聲請人主張本院前以97年度財管字第62號裁定選任聲
    請人為被繼承人蘇良、蘇樹之遺產管理人，並准對蘇良、蘇
    樹之繼承人為承認繼承之公示催告確定在案，復以98年度家
    催字第16號裁定准對蘇良、蘇樹之債權人及受遺贈人為公示
    催告。被繼承人蘇良、蘇樹與其他共有人共有坐落於桃園縣
    龜山鄉○○段之10筆土地，今其餘共有人已達成分割方案之
    協議等情，業據提出上開裁定影本、新聞紙1 份、土地交換
    及分割協議書、土地建物查詢資料影本附卷可稽，固堪信為
    真。惟本院依職權調閱上開97年度財管字第62號、98年度家
    催字第16號裁定及案卷查核結果，其中對被繼承人蘇良、蘇
    樹之繼承人公示催告期間係自97年12月23日起至98年12月22
    日止始屆滿，對被繼承人蘇良、蘇樹之債權人及受遺贈人之
    公示催告期間係自98年2 月4 日起至99年2 月7 日始屆滿。
    聲請人於98年6 月24日即提出本件聲請，惟上開期間既尚未
    屆滿，是否有蘇良、蘇樹之繼承人、債權人、受遺贈人承認
    繼承、報明債權、表明願受遺贈尚屬未知，倘此時即率爾准
    予同意聲請人逕行辦理被繼承人蘇良、蘇樹所遺土地交換及
    協議分割共有物等事宜，恐有損及潛在繼承人、債權人、受
    遺贈人之權益，亦使上開公示催告之期間形同虛設。揆諸前
    揭說明，聲請人之聲請於法不合，應予駁回。
四、爰裁定如主文。
中    華    民    國    98    年    8     月    6     日
                  家事法庭  法  官  游智棋
以上為正本係照原本作成
如對本裁定抗告須於裁定送達後10日內向本院提出抗告狀
中    華    民    國    98    年    8     月    6     日
                            書記官  劉文松


司法院資訊處製作；財團法人民間司法改革基金會備份。
